【裁判字號】    91,訴,1281
【裁判日期】    920728
【裁判案由】    強盜等
【裁判全文】
臺灣臺北地方法院刑事判決                        九十一年度訴字第一二八一號
    公  訴  人  臺灣臺北地方法院檢察署檢察官
                乙○○  男  三.
    選任辯護人  郭成昌律師
                戊○○  男  二.
                丁○○  男  三.
    右二人共同  甲○公設辯護人沈芳萍
    指定辯護人
右列被告等因強盜等案件，經檢察官提起公訴（九十一年度偵字第六八八八、一○二
三四、二一八○三號），甲○判決如左：
    主  文
乙○○共同意圖為自己不法之所有，結夥三人以上，攜帶凶器，以強暴致使不能抗拒
，而取他人之物，累犯，處有期徒刑捌年。
戊○○共同意圖為自己不法之所有，結夥三人以上，攜帶凶器，以強暴致使不能抗拒
，而取他人之物，處有期徒刑捌年。
丁○○共同意圖為自己不法之所有，結夥三人以上，攜帶凶器，以強暴致使不能抗拒
，而取他人之物，處有期徒刑玖年。
    事  實
一、丁○○（有恐嚇、妨害自由、違反槍砲彈藥刀械管制條例等前科，非累犯）在偶
    然機會得知友人丙○○剛通過汽車考照，將攜鉅款駕車由宜蘭北上至臺北購車，
    因此事先即與乙○○（於民國八十年間，因懲治盜匪條例案件，經台灣高等法院
    判處有期徒刑八年，於八十八年五月十四日執行完畢）、戊○○（有違反麻醉藥
    品管理條例案件、傷害、偽造貨幣等前科，非累犯）、施讚龍（尚未到案）共同
    基於意圖為自己不法所有之強盜犯意聯絡，計劃在半路中強劫丙○○之財物，其
    先將行程計劃預先告訴乙○○、戊○○、施讚龍等人，乙○○等人在配合半途下
    手劫財，嗣於民國（下同）九十一年四月十日上午四時許，乙○○、戊○○與施
    讚龍先駕車至國道五號公路北向南石碇交流道入口處（約三‧八公里處）埋伏守
    候，丁○○則駕駛丙○○所有牌號ＤＲ─二八九一號自小客車，搭載攜帶現款新
    台幣（下同）九十六萬多元之丙○○北上，途中丁○○使用行動電話以暗語聯絡
    乙○○，並於行經上開地點佯稱內急而在路旁停車，戊○○與施讚龍見丁○○停
    車後，旋由施讚龍持外觀疑似真槍，足以為凶器之不明槍枝（未扣案），迅速打
    開車門進入丙○○車內後座，以槍抵住丙○○之頭部並勒住其頸部，致使丙○○
    不能抗拒，戊○○則進入駕駛座，強取丙○○置於車內之購車款九十六萬多元及
    之ＮＯＫＩＡ牌８３１０型、不明型號之行動電話各一具（門號分別為0000
    000000、0000000000號）等物，戊○○與施讚龍二人並控制丙○○於其自小客車內，使之不能抗拒，由戊○○駕駛丙○○之自小客車，強押至
    國道五號公路匯入北二高北上入口匝道即南港隧道後（行駛距離約四點一公里）
    ，始放下丙○○，其二人又駕駛丙○○之自小客車行經一段路後，方以電話聯絡
    乙○○、丁○○會合一同駕車逃逸，待行至臺北縣中和市○○路後，其等即分配
    上開劫得之財物，戊○○取得約三十八萬元；施讚龍取得約二十二萬元及行動電
    話一支，餘由乙○○轉交丁○○，丁○○取得約二十五萬元，乙○○取得約五萬
    元，嗣經警據報分別循線查獲。
三、案經內政部警政署國道公路警察局刑事警察隊報告臺灣臺北地方法院檢察署檢察
    官偵查起訴。
    理  由
壹、訊據被告丁○○、乙○○、戊○○均矢口否認犯行。
一、被告丁○○辯稱：丙○○有欠伊一百多萬、不到兩百萬，履催不還，伊找被告戊○○幫伊要這筆錢，被告戊○○找被告施讚龍，伊叫被告乙○○帶他們去石碇，
    到了石碇，伊下車小便，他們二人先上車，伊以為他們會在車上等伊，結果他們
    把車開走伊也不知道云云。經查：被告丁○○自稱被害人丙○○欠其一百多萬元
    ，然卻無提供任何債權債務關係之證據供法院調查﹔且縱如被告丁○○所辯雙方
    有債務上問題，則被告丁○○大可於光天化日之下與被害人催討債務，被告等竟
    趁凌晨四時透過其他不認識被害人之被告等向其要債，實屬不合常情﹔況縱要催
    討債務，而債權債務關係又是發生於被害人丙○○及被告丁○○二人之間，其餘
    被告等竟趁「債權人」丁○○下車小便不在之際向被害人要債，更令人難以置信
    ，顯見被告丁○○並無債權債務關係，其辯詞顯屬臨訟推託狡辯之詞，不足採信
    。
二、被告戊○○辯稱：「因為丁○○欠我六萬五，我一直催他他沒還，案發當天他說
    有一個人欠他兩百萬，叫我替他處理，後來我打電話給施讚龍邀他一起去，一等
    約在中和圓通路碰頭，乙○○已在那裡等待，後來我與施讚龍、乙○○開車到石
    碇交流道附近，李在車上說等下康會載那個人到這裡，後來我與施讚龍有上車，
    沒有帶東西，上去後我跟丙○○說你這個人很皮，他回答什麼我不記得，但口氣
    不好，我就把車開走，想要嚇他，我問他有無欠康兩百萬，他好像有說有欠兩百
    萬。我問他錢呢，他說錢在置物箱，他就打開拿給我，我沒有對他怎麼樣，我們
    在去之前，丁○○說這件事情如果處理好，我們四六分，我們四、康六，後來我
    打電話問康，他都不接。如果要搶劫，我不會開自己的車」云云。然查：被告戊○○亦參與強盜被害人丙○○之事實，除據被告施讚龍、丁○○及被害人丙○○
    供述及證述明確外，且被告施讚龍於警訊時證稱：「我在九十一年四月九日下午
    三時許，綽號阿仁（戊○○）之男子打電話約我在板橋市○○路、漢生西路口見
    面，我騎機車過去與阿仁碰面，然後阿仁就騎他的機車載我去中和市○○路、圓
    通路口等人，約下午五時許到達，一直等到下午七時許，阿仁的朋友綽號康哥（
    丁○○）及綽號阿弟（乙○○）二人共乘一部深色轎車到達，然後我和阿仁坐上
    該車後座，阿仁與康哥在車內討論康哥的友人會從宜蘭北上台北，康哥說：『我
    會載友人上台北，且他身上有很多錢，你們與阿仁先到國道五號石碇交流道下等
    候，到時候我會開車行經該處，並下車到全家便利商店買東西，你們就進去我開
    的車，那個人就在車內。』交代完後，康哥與阿弟就先離開，並於離開前將一支
    手槍以手提包裝著交給阿仁，約在下午十一時左右，我與阿仁及阿弟三人共乘前
    述深色轎車，由中和交流道北上，期間阿弟將車子開往濱海公路，我們在濱海公
    路等了一個多小時都沒有發現康哥所駕駛之車輛，經康哥與阿弟不斷聯絡之後，
    改變路線又折返國道五號公路石碇交流道下等候，大約在四月十日凌晨三至四時
    ，阿弟看到康哥所駕駛的一部深紅色小轎車，於是跟上尾隨在後，見康哥所駕駛
    之車輛停在路肩，並下車小便，我與阿仁便上前去該紅色轎車上，阿仁跳上駕駛
    座，我由後座進入，以左手勒住被害人，右手持槍抵住被害人右腰處，由阿仁動
    手行搶被害人身上財物及行動電話兩支，並將該紅色轎車開走，一直到出了南港
    隧道口，就將車停放在路肩，將被害人趕下車，我與阿仁就將該車開往國道三號
    公路新台五路交流道往汐止方向的匝道上丟棄，我與阿仁走下匝道，等阿弟來載
    我們到中和交流道下。」等語（參九十一年度偵字第二一八○三號卷第十二至十
    四頁）。被告丁○○亦於警訊時證稱：「我於九十一年四月八日於台北縣土城市
    ○道三號土城交流道附近與戊○○共謀強盜丙○○，我向戊○○提到四月九日丙○○叫我至宜蘭載他至台北購車，所以身上會攜帶大量現金，我便向戊○○提議
    由他找人伺機行搶，我會告訴他我與丙○○位置並製造機會停車便利他們下手。
    」等語（見九十一年度偵字第六八八八號卷第七十九頁）。而被害人丙○○證稱
    ：「當天我坐在前座，用槍抵住我的頭的人坐在我的正後面，九十萬放在置物箱
    ，六萬多放在胸前的口袋裡。那二人在車上榜我之前沒有說他們是來替丁○○要
    錢的，他們只有問我跟丁○○什麼關係。我沒有欠康錢。戊○○沒有跟我說我很
    皮、口氣不好，有無欠康兩百萬這些話，我那時很害怕，也沒有這樣說，多說豈
    不是被打死。」等語。足見被告戊○○並不是以帶丁○○討債名義而向被害人丙○○要債，而使自始即基於強盜之犯意，下手強劫被害人﹔至於被告等作案時係
    由誰開車、核與本案是否為強盜行為無涉。
三、被告乙○○辯稱：「我那天有去，中間發生經過戊○○說的沒錯，因為丁○○欠
    我錢，我之前有向他要但要不到，案發前一天，康叫我打電話給戊○○，要戊○○開車載我去石碇，說要在那裡還錢給我。後來他們把車停在那裡，我在車上等
    ，後來他們上了別人的車，我就跟他們走，後來他們在南港上我開的車，叫我開
    回原地點就是圓通路附近，施讚龍就拿三十萬給我，叫我交給丁○○。」等語。
    其辯護人亦辯稱：根據被告戊○○之證詞，案發當時是開戊○○的ＢＭＷ去，而
    非乙○○自己的Ｃｅｆｆｉｒｏ汽車，但被告施讚龍竟稱是Ｃｅｆｆｉｒｏ轎車
    ，有所不同﹔又參與強盜的是被告施讚龍及戊○○，被告乙○○在汽車上沒有參
    與，被告乙○○主觀上的認知是要債﹔且被告乙○○如果知道是搶劫，則案發後
    自不會自投羅網與被告丁○○一起去警局製作筆錄，故被告乙○○拿到的五萬元
    是被告丁○○積欠被告施讚龍的五萬元，並非強盜所得之贓款云云。惟查：案發
    當時於石碇交流道，被告丁○○在小便，行搶者為被告施讚龍、戊○○，由被告
    戊○○開丙○○之汽車離開現場，被告施讚龍於車內行搶，被告丁○○隨後以步
    行方式跟在汽車後面，唯一留在現場的僅剩被告乙○○，但被害人丙○○於甲○
    審理時證稱：「我被他們趕下車時，沒有看到丁○○，後來我走了不遠後，我有
    看到丁○○，我立刻躲在隧道旁，聽到丁○○在打行動電話跟對方說，過了隧道
    在交流道就把他放掉。後來有一台車來接他，那時我心理就知道這是他設計的。
    」等語。既被告施讚龍、戊○○二人把丙○○之汽車開走，則開車接送被告丁○○之人自係留在現場的被告乙○○，然則，若非被告乙○○親見整個作案過程，
    自不能在施、謝放下被害人後，在第一時間趕抵南港交流道接送被告丁○○﹔而
    被告施讚龍於警訊時所稱之Ｃｅｆｆｉｒｏ轎車，係指案發前一日彼等在該車討
    論如何搶劫之轎車，與實際作案時所用之ＢＭＷ轎車，並無和矛盾可言﹔再者，
    被告乙○○所用之0000000000號行動電話，自案發當時之四月十日凌
    晨零時起至作案的四時許，即被告等一路尾隨被害人丙○○之時間，被告乙○○
    持續與丁○○所用的0000000000號行動電話相互聯繫多達二十七通，
    且若包含案發前的四月九日計劃作案當晚的通聯紀錄，共多達五十餘通，九十一
    年度偵字第六八八八號卷第五十九至六十頁之電話通聯紀錄附卷可憑﹔且被告施
    讚龍、戊○○、丁○○在被告乙○○之車內討論作案方式，被告乙○○並未下車
    ，怎有可能不知悉作案計劃？被告乙○○既知悉犯罪計劃、並開車到現場，更一
    路均與被告丁○○保持聯絡，有通聯紀錄可證，甚而開車尾隨被害人遭挾持之汽
    車，更在南港交流道接送丁○○，且於強盜後自被告戊○○處收受三十萬元交予
    被告丁○○，又於被告丁○○收受後，拿了五萬元作為酬謝之用（詳參九十一年
    度偵字第一○二三四號卷第九頁被告丁○○警訊筆錄），足證被告乙○○與丁○○共同策劃謀議參與本案共同強盜被害人丙○○之事實。
貳、綜合上涉，事證明確，被告丁○○、乙○○、戊○○所辯均係卸責之詞，不足採
    信，犯行均堪認定。核被告丁○○、乙○○、戊○○三人所為，均係犯刑法三百
    三十條第一項之結夥三人以上攜帶凶器強盜罪。渠等三人與被告施讚龍間有犯意
    聯絡及行為分擔，均為共同正犯。被告乙○○有如事實欄所載之前科執行情形，
    此有台灣高等法院被告全國前案紀錄表、台灣高等法院檢察署刑案紀錄簡覆表在
    卷可稽，其於五年內再犯有期徒刑以上之罪，為累犯，應依刑法第四十七條之規
    定加重其刑至二分之一。被告等以槍枝嚇令被害人丙○○，並控制其行動自由，
    以便肆行強盜犯行，雖係以非法方法剝奪人之行動自由，然此種手段，究屬施用
    強暴使人不能抗拒之實施行為，自無更適用刑法第三百零二條第一項論罪之餘地
    （最高法院二十二年上字第二０六四號、五十七年度台上字第三四二六號判例參
    照），公訴人認被告等所為尚有犯上開妨害自由罪云云，顯有誤會，應予指明。
    爰審酌被告丁○○、乙○○、戊○○正值壯年，卻不思以正當途徑獲取財物，進
    而持兇器強盜他人財物，手段兇殘，嚴重危害社會秩序，且對於被害人丙○○身
    心造成莫大傷害等一切情狀，各量處如主文所示之刑，以示懲儆。又被告等作案
    用之槍枝一支，雖未扣案，然亦無證據證明業已滅失，為被告所有，為被告犯罪
    所用之物，應依刑法第三十八條第一項第二款沒收之（因無從證明係違禁物，故
    未依同條項第一款沒收）。至於被告施讚龍俟到案後再行審結。
參、據上論斷，應依刑事訴訟法第二百九十九條第一項前段，刑法第二十八條、第三
    百三十條第一項、第四十七條、第三十八條第一項第二款，判決如主文。
本案經檢察官林秀濤到庭執行職務。
中    華    民    國      九十二        年      七      月    二十八  日
                                      臺灣臺北地方法院刑事第八庭
                                          法  官  曾  正  龍
右正本證明與原本無異。
如不服本判決，應於判決送達後十日內，向甲○提出上訴狀。
                                          書記官  彭  自  青
中    華    民    國      九十二        年      八      月      四    日
附錄本案所犯法條全文：
刑法第三百三十條
犯強盜罪而有第三百二十一條第一項各款情形之一者，處七年以上有期徒刑。
前項之未遂犯罰之。


司法院資訊處製作；財團法人民間司法改革基金會備份。
